臺灣高雄地方法院刑事判決　　　　　　　　　　　　九十一年度訴字第三二號
　　公　訴　人　臺灣高雄地方法院檢察署檢察官
　　被　　　告　乙○○
　　選任辯護人　洪士宏
右列被告因違反期貨交易法案件，經檢察官提起公訴（九十一年度偵緝字第一○八號
），本院判決如左：
    主  文
乙○○共同未經許可，擅自經營期貨顧問事業及其他期貨服務事業，處有期徒刑伍月
。緩刑參年。
    事  實
一、乙○○原係龍科國際網路科技有限公司（設高雄市前金區○○○路二一一號十六
    樓之六，下稱龍科公司）行政助理，於民國九十年初升任經理；嗣龍科公司於九
    十年四月十三日解散，於九十年五月二十二日改組為『高龍科企業社』，乙○○
    則為該企業社經理，並擔任現場負責人。其明知龍科公司之登記營業項目限於(一)
    資訊軟體服務業、(二)資料處理服務業、(三)電子資訊供應服務業、(四)事務性機器設
    備零售業、(五)企業經營管理顧問業、(六)一般廣告服務業、(七)電腦設備安裝業、(八)
    事務性機器設備批發業及(十)資訊軟體批發業；高龍科企業社之登記營業項目限於
    (一)資訊軟體批發業、(二)電子材料批發業、(三)辦公大樓出租業、(四)企業經營管理顧
    問業、(五)投資顧問業、(六)國際貿易業及(七)事務性機械設備批發業，未經財政部證
    券暨期貨管理委員會（以下稱證期會）許可發給證照，不得經營期貨顧問事業與
    其他期貨服務事業。竟未經許可，與該公司、企業社實際負責人『馬先生』（年
    籍不詳，公訴人誤載為麥克徐）及其他不詳姓名之高階主管間，基於犯意之聯絡
    ，自八十九年十月間起（乙○○係八十九年十月間至龍科公司任職，公訴人誤載
    為八十九年十二月間），於自由時報、台灣新聞報等平面媒體上刊登廣告，以聘
    用文件校對人員、電話秘書等方式，招攬、仲介有意從事『外幣保證金交易』（
    含日幣、歐元、法郎及英鎊）之不特定社會大眾，與設於香港之『世華資金管理
    公司』簽訂外幣保證金交易等相關契約，先由客戶依指示將外幣保證金美金一萬
    元至三萬元不等金額，匯入香港匯豐銀行『世華資金管理公司』○○九─三九九
    五九三─八三八號之帳戶內，取得『世華資金管理公司』之保留帳號及密碼，再
    由龍科公司、高龍科企業社提供相關資訊、設備及電話，供客戶現場看盤或傳真
    資料予客戶，復由客戶撥打000000000000專線電話，逕向香港『世
    華資金管理公司』下單買賣前開外幣，依各該外幣匯率在市場行情變動之漲跌，
    結算差額，計算盈虧，龍科公司、高龍科企業社並從中賺取服務費用，客戶每從
    事一口交易（日幣買賣為一千二百五十萬元）之保證金為美金七百元，應支付美
    金八十元之手續費予『世華資金管理公司』，又龍科公司、高龍科企業社為鼓勵
    業務人員招攬客戶，客戶每交易買賣一口，發予業務人員每一口數外幣總金額百
    分之三至百分之六之獎金，而擅自經營期貨顧問事業及其他期貨服務事業。嗣於
    九十年六月五日，適有甲○○依報紙徵才廣告，至高龍科企業社應徵，並獲錄取
    ，事後得知高龍科企業社實際從事外幣保證金交易業務，並依指示匯美金三千三
    百四十一元入前開帳戶，因不欲續約，而保證金未獲返還，乃向法務部調查局高
    雄市調查處檢舉，經法務部調查局高雄市調查處人員於同年八月二十日持搜索票
    前往高雄市前金區○○○路二一一號十六樓之六實施搜索，並扣得附表所示之物
    ，始知上情。
二、案經法務部調查局高雄市調查處移送臺灣高雄地方法院檢察署檢察官偵查起訴。
    理  由
一、右揭犯罪事實，業據被告乙○○坦白承認，並經證人甲○○於本院證述綦詳（詳
    本院十一年十二月二日審判筆錄），復有如附表所示證物及公司、商號登記資料
    在卷足憑。因被告自白顯與事實相符，是本件事證明確，被告犯行堪以認定。
二、按期貨交易法第三條第一項第四款所規定槓桿保證金交易，係指當事人約定，一
    方支付契約價金一定成數之款項或取得他方授與之一定信用額度，雙方於未來特
    定期間內，依約定方式結算差價或交付約定物之契約；而所謂外幣保證金交易，
    係指一方於客戶與其簽約並繳付外幣保證金後，得隨時應客戶之請求，於保證金
    之數倍範圍內以自己之名義為客戶之計算，在外匯市場從事不同幣別間之即期或
    遠期買賣交易，此項交易不須實際交割，一般都在當日或到期前以反方向交易軋
    平而僅結算買賣差價；實務上客戶與銀行間所簽訂外匯保證金契約，均約定客戶
    得將契約延續至下一銀行營業日，且若契約自一銀行營業日延續至下一銀行營業
    日，則客戶由於契約延續之差價所獲致之損益，經銀行確定後，即存入客戶外幣
    保證金帳戶或自其中扣除，換言之，外匯保證金契約雖然得於當日平倉，惟客戶
    簽訂外匯保證金契約時，並不知何時會平倉（履行日不確定），得視匯率之變動
    而決定其平倉日，是該等契約實際上並無到期日，具有約定於未來時間履行契約
    之性質；此種契約具有以保證金交易、未來期間履約特性、每日結算損益之期貨
    交易特有之結算制度，並於店頭市場交易，符合期貨交易法期貨交易契約之槓桿
    保證金契約之要件，財政部證券暨期貨管理委員會八十六年十月六日（八六）台
    財證（五）第五六五六○號、八十九年五月十八日（八七）臺財證（七）第三○
    七五八號函敘述甚明。
三、又期貨交易法就何謂『期貨經理事業』、『期貨顧問事業』、『其他期貨服務事
    業』，雖無定義，惟依期貨交易法第八十七條等相關規定，如以接受委託書收取
    佣金或手續費等方式代他人操作外幣保證金交易者，係屬經營『期貨經理事業』
    ；如以提供場所、設備及相關外匯資訊或建議分析意見（如價位詢問、盤勢分析
    ）等，供客戶自行下單交易者，係屬經營『期貨顧問事業』；上開情形以外，係
    屬經營『其他期貨服務事業』，如仲介不特定客戶與他人簽訂外幣保證金契約者
    。本件被告與『馬先生』（年籍不詳）及其他不詳姓名之高階主管間，以龍科公
    司、高龍科企業社名義，仲介客戶與『世華資金管理公司』訂約，並由龍科公司
    、高龍科企業社提供相關資訊、設備及電話，供客戶現場看盤或傳真資料予客戶
    ，由客戶撥打專線電話，逕向『世華資金管理公司』下單，是渠等所經營者係『
    期貨顧問事業』、『其他期貨服務事業』甚明。
四、被告乙○○未經許可，擅自經營『期貨顧問事業』、『其他期貨服務事業』等業
    務，核其所為，係違反期貨交易法第八十二條第一項之規定，應依同法第一百十
    二條第五款之未經許可擅自經營『期貨顧問事業』及『其他期貨服務事業』之罪
    。又被告與龍科公司、高龍科企業社實際負責人『馬先生』（年籍不詳）及其他
    不詳姓名之高階主管間，就上開犯行，有犯意聯絡及行為分擔，均為共同正犯。
    另期貨交易法第一百十二條第五款係以未經許可，擅自經營信託事業、期貨經理
    事業、期貨顧問事業或其他期貨服務業者為其構成要件，既稱『經營事業』，性
    質上自係反覆同種類之業務行為為必要，先後各執行業務之行為，應僅成立單純
    一罪。爰審酌被告非法經營期貨交易，破壞金融制度及秩序，惡害非輕，惟念其
    並無前科紀錄，素行良好，有臺灣高雄地方法院檢察署刑案資料查註紀錄表、臺
    灣高等法院被告全國前案紀錄表在卷可稽，並參以其犯後坦承犯行，態度良好，
    經營期貨事業近十月及參與犯罪之程度等一切情狀，量處如主文所示之刑。此外
    ，被告未曾受有期徒刑以上刑之宣告，有前開前案紀錄表可參，其一時失慮致犯
    本案，諒其經此偵審程序，當知警惕，應無再犯之虞，是本院衡情認其所受宣告
    之刑，以暫不執行為適當，爰諭知緩刑三年，以啟自新。至扣案如附表所示之物
    ，或為龍科公司（登記名義負責人：林溪南，經公訴人另為不起訴處分）所有，
    或為高龍科企業社（登記名義負責人：羅慧玲，經公訴人另為不起訴處分）所有
    ，或為其他公司所有（如應徵資料），縱屬犯罪所用之物，亦不宣告沒收，附此
    敘明。
據上論斷，應依刑事訴訟法第二百九十九條第一項前段，期貨交易法第一百十二條第
五款，刑法第十一條前段、第二十八條、第七十四條第一款，判決如主文。
中      華      民      國      九十一      年      十二    月  十六    日
                                  臺灣高雄地方法院刑事第一庭
                                      法  官  方  百  正
右正本證明與原本無異。
如不服本判決，應於判決送達後十日內，向本院提出上訴狀。
                                      書記官  張  金  蘭
中    華    民    國      九十一      年      十二      月      十六   日
